臺北高等行政法院判決
　　　　　　　　　　　　　　　　　　　 93年度訴字第726號
　　　　　　　　　　　　　　　.
原　　　告　甲○○
訴訟代理人　丁○○即劉振國）.
被　　　告　桃園縣政府
代　表　人　乙○○（縣長）
訴訟代理人　丙○○
上列當事人間因建築法事件，原告不服內政部中華民國93年1月
8日台內訴字第0920007707號訴願決定，提起行政訴訟。本院判
決如下：
　　主  文
原告之訴駁回。
訴訟費用由原告負擔。
　　事  實
一、事實概要：桃園縣桃園市○○路233號1樓建築物（下稱系爭
    建築物），領有被告所屬工務局核發之74桃縣建管使字第41
    8號使用執照，原核准用途為「住宅、店舖」，被告派員於
    92年3月20日赴該建築物實施公共安全檢查時，當場查獲系
    爭建築物未經申請領得變更使用執照，擅自違規經營使用執
    照核准用途外之資訊休閒業，且有逃生門設栓鎖及部分裝修
    為易燃材料等未維護建築物合法使用與其構造及設備等安全
    之缺失，被告據以認為原告已違反行為時建築法第73條後段
    及第77條第1項規定，依同法第90條第1項及第91條第1項規
    定，以92年4月2日桃縣工使字第092E002057號處分書處原告
    （即使用人）新臺幣60,000元罰鍰，勒令停止使用，並請立
    即恢復原狀或補辦手續。原告不服，提起訴願，遭決定駁回
    ，遂提起本件行政訴訟。
二、兩造聲明：
  (一)原告聲明：訴願決定及原處分均撤銷。
  (二)被告聲明：駁回原告之訴。
三、兩造之爭點：
　(一)原告主張之理由：
    1.原告以新幹線企業社向被告申請營利事業登記，於90年5
      月10日核准設立，92年3月10日被告核發變更後之營利事
      業登記證給原告。原告店內擺設簡單，僅有電腦、電腦桌
      、電腦椅。店內陳設均經消防安檢通過，並每半年定期安
      檢，均合乎規定，每月繳納營業稅及娛樂稅，並投保公共
      責任意外險，是一家合法正當的企業社。
    2.被告聯合查報小組於92年3月18日來店內稽查時，原告並
      不在場，對於避難逃生設備被堵塞之認定，原告不能茍同
      ，原處分書中所指安全門設栓鎖，其實那只是一個防蚊蟲
      的紗窗門，栓鎖只是防止風大吹開紗窗門，以免蚊蟲進入
      ，並不影響逃生安全上的問題。至於隔間牆及天花板材料
      不符規定，原告不服，原告有93年6月裝潢所使用之建材
      防火證明，請法官推翻原處分及訴願決定。
  (二)被告主張之理由：
    1.原告於系爭建築物經營新幹線企業社（資訊休閒服務業）
      ，依內政部91年10月22日台內營字第0910086347號令修正
      「建築法第73條執行要點」附表1建築物使用項目舉例表
      為Dl類資訊休閒服務場所，然系爭建築物未辦理建築物使
      用用途變更。
    2.系爭建築物依被告核發之（73）桃縣建管使字第418號建
      築物使用執照，登錄用途為H2類住宅。被告所屬工務局會
      同警察局及工商發展局於92年3月20日至系爭建築物實施
      公共安全檢查時，當場查獲現場陳列10餘台電腦，供不特
      定人士上網連線把玩遊戲，其建築物未合法使用，擅自將
      建築物做Dl類資訊休閒服務業，且逃生門設栓鎖及部分裝
      修材料不符，現場工作人員亦簽名坦承不諱，故被告所屬
      工務局依違反建築法第73條後段及第77條第1項規定課以
      建築物使用人罰鍰處分。
　　理  由
一、按行為時建築法第73條後段、第77條第1項及第77條之2第1
    項第2款規定：「建築物．．．非經領得變更使用執照，不
    得變更其使用。」、「建築物所有權人、使用人應維護建築
    物合法使用與其構造及設備安全。」、「建築物室內裝修應
    遵守左列規定．．．二、裝修材料應合於建築技術規則之規
    定。．．．」同法第90條第1項、第91條第1項及第95條之1
    規定：「違反第73條後段規定擅自變更使用者，處建築物所
    有權人或使用人新臺幣60,000元以上300,000元以下罰鍰，
    並勒令停止使用。得以補辦手續者，令其限期補辦手續，不
    停止使用或逾期不補辦者得連續處罰。」「違反第77 條第1
    項、第3項規定者，處建築物所有權人、使用人新臺幣60,00
    0元以上300,000元以下罰鍰，並限期改善或補辦手續，逾期
    仍未改善或補辦手續者得連續處罰，並停止其使用。必要時
    並停止供水、供電或封閉、強制拆除。」、「違反第77條之
    2第1項或第2項規定，處建築物所有權人、使用人或室內裝
    修從業者新臺幣60,000元以上300,000元以下罰鍰，並限期
    改善或補辦，逾期仍未改善或補辦者得連續處罰；必要時強
    制拆除其室內裝修違規部分。」。
二、本件原告於系爭建物經營新幹線企業社，該建築物領有被告
    所屬工務局核發之74桃縣建管使字第418號使用執照，核准
    用途為「住宅、店舖」，惟經被告作為經營資訊休閒業使用
    ，出租他人上網擷取資料，被告派員於92年3月20日稽查時
    ，該建物之逃生門設上栓鎖及部分裝潢材料非防火建材等事
    實，有系爭建物之使用執照存根、經被告代理人於92年3月
    20日檢查時在場簽名之「桃園縣建築物公共安全之構造及設
    備檢（複）查紀錄表」各一件為證，被告於本院言詞辯論時
    ，亦坦承有提供電腦供顧客上網抓取資料等語（見本院94
    年3月22日言詞辯論筆錄），堪認原告有變更使用及未維護
    建築物合法使用與其構造及設備等安全之缺失，違反行為時
    建築法第73條後段、第77條第1項及第77條之2第1項之規定
    ，則被告據以依同法第90條第1項、第91條第1項及第95條之
    1，課以60,000元罰鍰，勒令停止使用，並促其立即恢復原
    狀或補辦手續，合於法律規定，並無不當。原告雖主張其每
    年均經消防安檢通過，惟消防安檢乃針對消防設施而為之檢
    查，與本件建築法所課予維護建築物構造及設備安全之義務
    並不相同，故消防安檢通過並不能解免建築法上之義務。原
    告另主張安全門拴上係為防止蚊蟲飛入，惟為維護公共安全
    ，安全門保持暢通乃首要義務，防止蚊蟲飛入並非拴上安全
    門之正當事由。又原告提出台灣防火板股份有限公司所出具
    之防火證明，依該紙證明之記載，乃93年6月施工所使用之
    石膏板為耐燃二級之材料，惟本件被告據以處罰之事實乃92
    年3月20日派員檢查所發現，該93年6月施工之建材防火證明
    自不足以為本件違規事實有無之佐證。綜上所述，原告主張
    各節，均難成立。
三、從而，本件被告以原告未經申請領得變更使用執照，擅自違
    規經營使用執照核准用途外之資訊休閒業，且有逃生門設栓
    鎖及部分裝修為易燃材料等未維護建築物合法使用與其構造
    及設備等安全之缺失，已違反行為時建築法第73條後段及第
    77條第1項規定，依同法第90條第1項及第91條第1項規定，
    處原告60,000元罰鍰，勒令停止使用，並請立即恢復原狀或
    補辦手續之處分，並無不合。訴願決定予以維持，亦無不當
    。原告仍執前詞及個人主觀之見解，訴請撤銷原處分與訴願
    決定為無理由，應予駁回。
四、據上論結，本件原告之訴為無理由，爰依行政訴訟法第98條
    第3項前段，判決如主文。
中　　華　　民　　國　　94　　年　 　3　　月　 29  　 日
                 臺 北 高 等 行 政 法 院   第 七 庭
                             審 判 長 法  官　鄭　小　康
                                      法  官　林　金　本
                                      法  官　李  玉  卿
上為正本係照原本作成。
如不服本判決，應於送達後20日內，向本院提出上訴狀並表明上
訴理由，如於本判決宣示後送達前提起上訴者，應於判決送達後
20日內補提上訴理由書（須按他造人數附繕本）。
中　　華　　民　　國　  94    年　   3    月　 29 　　日
                                      書記官  張  靜  怡
